【裁判字號】    97,訴,4419
【裁判日期】    971126
【裁判案由】    確認股東權不存在
【裁判全文】
臺灣臺北地方法院民事判決              97年度訴字第4419號
原      告  丁○○
訴訟代理人  洪惠平律師
被      告  仲環科技有限公司
法定代理人  丙○○
訴訟代理人  乙○○
上列當事人間確認股東權不存在事件，本院於民國97年11月10日
言詞辯論終結，判決如下：
    主  文
確認原告對於被告之股東權不存在。
訴訟費用由被告負擔。
    事實及理由
一、原告起訴主張：
  (一)伊因受訴外人秀橋股份有限公司（下稱秀橋公司）授權，於
    民國93年8月間，與訴外人神頌智慧有限公司（下稱神頌公
    司）合作，由神頌公司單獨出資新台幣（下同）8,000萬元
    ，秀橋公司則以電腦軟體技術為出資，成立被告公司，以伊
    為代表人，秀橋公司之技術出資並以伊的名義為股東，作價
    為被告公司30％之股份即240萬股。然嗣後伊因與負責被告
    公司營運之訴外人乙○○、蔡秀明意見不合，乃將秀橋公司
    之技術投資全面撤出，並與蔡秀明及被告之繼任負責人甲○
    ○於94年3月22日簽下「承諾書」，訴外人蔡秀明嗣且簽發
    本票以償還伊因擔任被告負責人期間所負連帶保證債務，但
    該等本票迄未兌現。
  (二)伊所代表秀橋公司之技術出資既已全部撤出被告公司，則伊
    於被告公司已不具任何股份。被告並未於94年3月22日當天
    召開股東會，伊也未簽署任何股東同意書，被告提出於臺北
    市商業管理處之於94年3月22日當日簽署股東同意書上記載
    伊仍留有1萬元股份即有不實，該同意書上伊的簽名亦非真
    正。是被告在94年4月12日之公司變更登記表上仍註記伊在
    被告公司有股份1萬元應屬錯誤。伊對此一錯誤登記始終不
    知，本以為於94年3月底退出被告後即與被告間再無瓜葛，
    豈知97年3月13日竟接獲財政部國稅局松山分局函通知，以
    被告欠稅而伊為被告股東為由，請內政部禁止伊出國，並經
    內政部於97年3月17日以內授移出管岑字第0970997993號函
    通知伊已被禁止出國，方知上情。故伊提起本件訴訟即有法
    律上利益。
  (三)況有限公司之股東出資性質上屬財產權之一種，依理並無不
    得拋棄之限制，縱鈞院認伊於被告仍有1萬元之出資，惟伊
    已於97年8月7日以存證信函通知被告公司剩餘股東甲○○、
    丙○○，稱願無條件拋棄一切在被告公司之出資，則伊已非
    被告之股東無疑。並聲明：如主文所示。
二、被告則抗辯：原告既登記為被告之股東，自不得主張對被告
    之股東權不存在，除非原告能找到被告股東甲○○蓋章，則
    被告同意原告將股權移轉，然原告仍具有被告之經理人身分
    。並聲明：原告之訴駁回。
三、得心證之理由：
  (一)按確認法律關係之訴，非原告有即受確認判決之法律上利益
    者，不得提起之，民事訴訟法第247條第1項前段定有明文。
    所謂即受確認判決之法律上利益，須因法律關係之存否不明
    確，致原告在私法上之地位有受侵害之危險；亦即原告主觀
    上認其在法律上之地位有不安之狀態存在，而此種不安之狀
    態得以對於被告之確認判決除去者即屬之。本件原告主張其
    並非被告之股東，因被告仍錯誤將原告登記為其股東，致原
    告出國之行動自由遭受限制，而請求伊對被告之股東權不存
    在，則原告此等不安之狀態自得透過確認判決將之除去，而
    有即受確認判決之法律上利益，是原告提起本件確認之訴於
    法有據，應予准許。
  (二)依公司法第2條第2款之規定，有限公司之股東，僅就其出資
    額對公司負其責任，是若有限公司股東已繳足其出資額，嗣
    後又將其出資額無條件拋棄，公司法既無禁止規定，似非不
    可准許，惟公司資本總額因股東拋棄出資額而減少，代表有
    限公司之負責人即應辦理減資登記。查被告之股東名簿記載
    原告為其股東之一，出資額有1萬元，業經本院職權向臺北
    市商業管理處調閱被告公司登記案卷查核明確，原告雖主張
    伊已將全部出資轉讓被告其餘股東云云，然與上開公司登記
    事項，及被告提出於臺北市商業管理處之於94年3月22日簽
    署之股東同意書上記載，原告將其原有出資2,400萬元轉讓
    其中1,000萬元予甲○○，轉讓其中1,399萬元予丙○○，尚
    剩餘1萬元出資等節不符，原告就其上開主張之事實又未能
    提出證據以實其說，其此部分主張自無足取。惟被告業因自
    行停業6個月以上，經臺北市政府96年11月9日府產業商字第
    09637931800號函廢止其公司登記而進入清算程序，原告並
    於97年8月7日以存證信函通知被告其餘股東，稱伊願無條件
    拋棄伊名下在被告公司之一切出資等語，業經合法送達被告
    公司其餘股東甲○○、丙○○之戶籍所在地，並經渠等同居
    人收受等情，有原告提出被告之公司變更登記表及存證信函
    、郵件收件回執等存卷可按（見本院卷第30至32頁、53頁、
    59頁），且為被告所不爭執，則依前述規定，原告於被告公
    司之出資額已因其拋棄而消滅，原告對被告之股東權1萬元
    已不存在。
四、綜上所述，原告既已將其對被告之出資額拋棄，即已不具股
    東身份，從而，原告提起本件訴訟，請求確認其對被告之股
    東權不存在，為有理由，應予准許。
五、本件因事證已臻明確，兩造其餘攻擊、防禦方法及所為之立
    證，經核與判決之結果不生影響，無庸逐一論述，併予敘明
    。
六、結論：原告之訴為有理由，依民事訴訟法第78條之規定，判
    決如主文。
中    華    民    國    97    年    11    月    26    日
                  民事第三庭  法  官  管靜怡
以上正本係照原本作成。
如對本判決上訴，須於判決送達後20日內向本院提出上訴狀。
中    華    民    國    97    年    11    月    26    日
                              書記官  張婕妤


司法院資訊處製作；財團法人民間司法改革基金會備份。
